臺灣嘉義地方法院民事裁定　九十二年度再易字第二七號
　　再審原告　甲○○
　　　　　　　乙○○
　　　　　　　丙○○
　　再審被告　戊○○○　住嘉義.
　　　　　　　己○○　　住同右.
　　　　　　　丁○○　　住同右.
右當事人間請求拆屋還地事件，再審原告對於本院民國九十二年九月二十九日九十年
度簡上第一二三號確定判決提起再審之訴，本院裁定如左：
    主      文
再審之訴駁回。
再審訴訟費用由再審原告負擔。
    理      由
一、再審原告主張：本院九十年度簡上字第一二三號確定判決有民事訴訟法第四百九
    十六條第一項第十三款之事由，即再審原告發現未經斟酌之證物，提起再審之訴
    ，再審審理由如下：
（一）再審原告於原審時主張嘉義縣新港鄉○○段精忠小段二二五地號土地於民國六
      十六年三月十四日申請分割前二十年，即由政府鋪設柏油路面，當時僅有舊巷
      道上開二二五地號土地。而供聯外之用，政府才會同意鋪設柏油，並於每年整
      修，足證非係自行開闢私設便道。
（二）嘉義縣新港鄉○○段精忠小段三○六地號土地如附圖Ａ、Ｂ、Ｃ、Ｄ間，圍牆
      及水泥地面內，確為再審原告所有，且經共有人協商分管使用，否則分割手續
      絕對無法達成。
（三）再審被告戊○○○繼承林連財及其弟林連義。要約當時，預先聲明，經共有人
      提出條件如下：舊有柏油路面巷道，既成為共同巷道，以前鋪有柏油路面，鄰
      接其他聯絡巷道，以地換地，作為條件分管。如不換地，所有人的土地將成為
      袋地。經共有人無意見，且同意上述條件，蓋章分管。但到當日下午，林連義
      拒絕以換地條件，違背原協議契約，致證人王茂興的土地三○二號，成為袋地
      。林連義本身所有三○一號土地，也應該成為袋地，因為嘉義縣新港鄉○○段
      精忠小段公廟以地換地，才能聯絡通行其他巷道。
（四）再審原告之父親吳金全與林連財要約，請求共有人分割土地，且即告訴再審原
      告需要新建房屋，要約分管使用，經共有人提出協商要求，原母地大潭段二二
      五號土地，現舊有巷道，作為共有人聯絡對外巷道通行之用。並且說土地因座
      落，無法與公路為適宜之聯絡，致不能為通常使用者，自行開闢私設新便道聯
      絡鄰接巷道，或如附圖Ａ、Ｂ、Ｃ、Ｄ點外面鋪有柏油路面巷道通行之用，或
      以地換地，作為自己私設新便道之通行用。如不同意者，成為袋地，經全部共
      有人同意上述開出之條件後，當場蓋章議定分管之手續，並由原審被告之夫林
      連財及其小叔林連義，提出契約議分割書，測量結束後，由林連財向大林地政
      事務所申請登記，申請登記書由申請人保管，沒有影印給共同人存證。
（五）關於配置自來水及排水管，必須在自己的土地上，自行配置水管，不可以配置
      在他人的土地上，所以水管及排水管均在自己土地上前方西側，自行配置，個
      人自己保管使用。
（六）再審被告稱：再審原告故意將車輛放於如附圖Ａ、Ｂ、Ｃ、Ｄ點土地圍籬內，
      據為私人土地般占有，再審被告的土地都留有空地及庭院，方便車輛由前方西
      側進出。而且再審原告所停放車輛位置，原本就是再審原告之先父與林連財契
      約協定，置留空地，方便自己的車輛人員進出門戶、對外聯絡通行之用。經共
      有人同意後，才能完成分割手續，否則絕對無法達成分割手續。再審被告原本
      新建所蓋房屋及所蓋水溝，就設計渠溝，做為界址線。當時如附圖Ａ、Ｂ、Ｃ
      、Ｄ點，再審原告並未加高水泥地時，再審原告這塊土地變溝渠漥地，原審被
      告在自己的嘉義縣新港鄉○○段精忠小段三○三地號土地上加蓋水溝後變成有
      渠溝，每逢下雨天變成漥泥地，且變池塘水漥地，自己車輛無法進出門戶，人
      員要涉水進出門戶，所以車輛必須留在空漥地上云云。
二、按再審之訴，必須主張原確定判決有民事訴訟法第四百九十六條或第四百九十七
    條之情形，以為理由時，始為合法。此項原因亦即再審理由，依同法第五百零一
    條第一項第四款規定，必須於訴狀中表明之，否則其訴即屬不合法，毋庸命其補
    正，逕以裁定駁回之（最高法院七十年台再字第三五號判例參照）。當事人提起
    再審之訴或聲請再審，雖聲明係對某件再審判決或裁定為再審，但審查其再審訴
    狀理由，實為指摘原確定裁判或前次之再審裁判如何違法，而對該聲明不服之再
    審判決或裁定，則毫未指明有如何法定再審理由。此種情形，可認為未合法表明
    再審理由，逕以其再審（再審之訴或聲請再審）為不合法駁回之（最高法院六十
    九年度第三次民事庭會議決議參照）。第按有民事訴訟法第四百九十六條第一項
    所列各款情形之一者，固得以再審之訴對於確定終局判決聲明不服。但當事人已
    依上訴主張其事由或知其事由而不為主張者，不在此限，同條項但書亦定有明文
    。
三、查再審原告所列再審之理由，均係指原審確定判決（本院九十年度簡上字第一二
    三號判決）有何事實上之疑義，而毫未提及有如何之法定再審理由，依首揭最高
    法院判意旨及民事庭會議決議，其提起再審已非適法。又再審原告主張之上開事
    由，經本院依職權調閱前開原審確定判決卷宗結果，發現其均曾依上訴程序於原
    審主張（詳第一審卷第三五頁、第三六頁、第八四頁、第八五頁；第二審卷第十
    頁、第十一頁、第四八頁、第六七頁、第六八頁、第八五頁、第一二九頁），並
    經確定判決加以斟酌而認為不予採取，並於判決理由中說明，依民事訴訟法第四
    百九十六條第一項但書規定，再審原告即不得再行依據該理由，對原審之確定判
    決提起再審之訴。至再審原告於書狀中（本審卷第七頁）陳稱：發現有足以影響
    判決之重要物未經審酌云云，惟綜觀該書狀，均無提及任何證物，是其此部分所
    述，自不符合民事訴訟法第四百九十六條第一項第十三款之規定。
四、綜上所述，依照上開判例之意旨，再審原告以本院九十年度簡上字第一二三號確
    定判決有民事訴訟法第四百九十六條第一項第十三款發現未經斟酌之證物之再審
    事由，提起本件再審之訴，顯無理由。從而，再審原告提起本件再審為不合法，
    揆諸前揭說明，應由本院裁定駁回之。
五、據上論結，本件再審之訴為無理由，依民事訴訟法第五百零二條第一項、第九十
    五條、第七十八條裁定如主文。
中　　　華　　　民　　　國　　九十三　　年　　　八　　　月　　三十一　　日
~B臺灣嘉義地方法院民事第二庭
~B　　審判長法　官　蕭　道　隆
~B　　　　　法　官　陳　琪　媛
~B　　　　　法　官　張　育　彰
右為正本係照原本作成。
如對本裁定抗告須於裁定送達後十日內向本院提出抗告狀。
中　　　華　　　民　　　國　　九十三　　年　　　八　　　月　　三十一　　日
~B　　　　　書記官　馮　澤　文
